【裁判字號】    96,交聲,384
【裁判日期】    970115
【裁判案由】    聲明異議
【裁判全文】
臺灣高雄地方法院交通事件裁定         96年度交聲字第384號
原處分機關  交通部公路總局高雄區監理所
異  議  人  甲○○
即受處分人
上列受處分人因違反道路交通管理處罰條例案件，對於交通部公
路總局高雄區監理所於民國96年4 月25日所為之處分（原處分案
號：高監自裁字裁80-B00000000號），聲明異議，本院裁定如下
：
    主  文
原處分撤銷。
甲○○不罰。
    理  由
一、原處分意旨略以：異議人即受處分人甲○○於民國96年2 月
    11日中午12時40分許，駕駛車牌號碼YO-2508 號自用小客車
    ，行經高雄市○○路郵局前，因駕車行經有燈光號誌管制之
    交岔路口闖紅燈，遭高雄市政府警察局楠梓分局員警當場攔
    停掣單舉發，爰依道路交通管理處罰條例第53條第1 項之規
    定，裁處異議人罰鍰新台幣（下同）2,700 元，並記違規點
    數3 點。
二、聲明異議意旨略以：異議人於96年2 月11日中午12時40分許
    ，駕駛車牌號碼YO-2508 號自用小客車，行經高雄市○○路
    郵局前，因郵局前面內側車道的停止線被重鋪的柏油覆蓋住
    ，所以異議人沒有看到停止線，就繼續往前開到下1 個停止
    線前停車，員警就把異議人攔停，說異議人闖紅燈，又該郵
    局前面不是交叉路口，並不符合道交條例第53條之規定，原
    處分顯然有誤，爰依法聲明異議等語。
三、按「標誌、標線、號誌之設置目的，在於提供車輛駕駛人及
    行人有關道路路況之警告、禁制、指示等資訊，以便利行旅
    及促進交通安全。」、「標誌、標線、號誌之設置、養護及
    號誌之運轉，由主管機關依其管轄辦理之。」、「本規則所
    稱主管機關，指公路主管機關、市區道路主管機關及警察機
    關。」、「道路與交通狀況有變更時，應增設必要之標誌、
    標線、號誌，並將不必要之標誌、標線、號誌同時清除。」
    、「標誌、標線、號誌應經常維護，保持清晰完整及有效性
    能。」、「白實線設於路段中者，用以分隔快慢車道或指示
    路面範圍；設於路口者，作為停止線。」，道路交通標誌標
    線號誌設置規則第2 條、第4 條第1 項、第5 條、第6 條第
    2 項、第7 條及第149 條第1 項第3 款分別定有明文。又「
    人民違反法律上之義務而應受行政罰之行為，法律無特別規
    定時，雖不以出於故意為必要，仍須以過失為其責任條件。
    但應受行政罰之行為，僅須違反禁止規定或作為義務，而不
    以發生損害或危險為其要件者，推定為有過失，於行為人不
    能舉證證明自己無過失時，即應受處罰。」，司法院大法官
    著有第275 號解釋可資參照。
四、經查：
(一)原處分意旨認本件異議人於前揭時、地，駕駛上開自用小客
    車，因駕車行經有燈光號誌管制之交岔路口闖紅燈之違規行
    為，無非係以卷附之高雄市政府警察局高市警交字第B00000
    000 號舉發違反道路交通管理事件通知單（見本院卷第6 頁
    ）所記載之違規內容為其主要論據。
(二)本件交通違規事件係由員警當場攔查舉發，舉發單位並未有
    採證照片附卷等情，此有交通部公路總局高雄區監理所高監
    自第0960020287號函在卷可稽（見本院卷第17頁），又本件
    舉發員警林弘文已於96年6 月9 日死亡，有卷附個人資料查
    詢表可參（見本院卷第26頁），是本院無法就舉發情節為任
    何之查證。
(三)再者，異議人之所以未依規定在高雄市○○路郵局前方內側
    車道之停止線前停車，此乃因軍校路上內側車道之停止線，
    因路面柏油新舖，覆蓋白實線，致外觀上已無從認知該內側
    車道上有停止線之存在，此有異議人所提出之現場照片2 張
    在卷可憑（見本院卷第30頁），足見異議人辯稱因標線不清
    致誤判等語，尚非無據。本件如市區道路主管機關及警察機
    關因道路交通狀況需要，認有舖設新柏油路面之必要，參諸
    前揭條文及解釋意旨，舖設後即應由主管機關負責重新劃設
    清晰完整之停止線，使車輛駕駛人得以明瞭道路路況之指示
    資訊而達便利行旅及促進交通安全之目的。
(四)綜上所述，本件異議人辯稱其因未見軍校路郵局前方內側車
    道上畫有停止線，致其於下一路口之停止線前停等紅燈，此
    乃因信賴交通主管機關之處分而為，尚難認其有何過失可言
    ，自不得據此作為處罰異議人之依據。
五、綜上調查證據之結果，本件舉發地點之標線無法辨識，原處
    分機關不察，遽對異議人為上開裁決，難認允當。從而，本
    件異議人之異議為有理由，自應由本院予以撤銷，並為不罰
    之諭知。
據上論斷，應依道路交通案件處理辦法第20條前段，裁定如主文
。
中    華    民    國    97    年    1     月    15   日
                  交通法庭    法  官  錢衍蓁
以上正本證明與原本無異。
如不服本裁定應於送達後5日內向本院提出抗告狀。
中    華    民    國    97    年    1     月    15    日
                              書記官  秦富潔


司法院資訊處製作；財團法人民間司法改革基金會備份。
